臺灣高等法院臺中分院刑事判決
上　訴　人　臺灣臺中地方法院檢察署檢察官
上　訴　人
即　被　告　己○○
　　　　　　丁○○
　　　　　　戊○○
共　　　同
選任辯護人　楊雯齡律師
被　　　告　丙○○
選任辯護人　張益隆律師
上列上訴人因被告傷害案件，不服臺灣臺中地方法院95年度易字
第2320號中華民國96年 1月11日第一審判決（起訴案號：臺灣臺
中地方法院檢察署95年度偵字第 1199、10099號），提起上訴，
本院判決如下：
    主    文
上訴駁回。
    犯罪事實
一、己○○與丙○○於民國94年 7月18日16時許，在台中縣石岡
    鄉○○路921之5號「昶順汽車保修工廠」附近相遇，因己○○懷疑丙○○在該處亂丟垃圾致生口角，雙方爭執之間，己○○竟與其弟丁○○共同基於傷害他人身體之犯意聯絡，徒
    手毆打丙○○，致丙○○受有頭臉部挫傷合併腦震盪、胸部
    挫傷等傷害。
二、丙○○隨即以電話將前揭情事通知其兄劉貴文，劉貴文知悉
    前開糾紛後，遂前往台中縣石岡鄉○○路 836號由己○○所
    經營之「萬國修配廠」，欲找己○○理論，不料己○○及其
    子戊○○、其弟丁○○等人見劉貴文前來，竟另行起意，共
    同基於傷害人身體之犯意聯絡，先由丁○○持含甲苯之不明
    液體潑向劉貴文頭部，再由戊○○及己○○（起訴書誤為丁○○）手持鐵棍、木棍等物從後方追打劉貴文，己○○（原
    審判決誤載為丁○○，應予更正）並趁劉貴文以清水沖洗遭
    潑及之眼部時，徒手毆打劉貴文之背部，致劉貴文受有左眼
    化學性灼傷、上肢及背部挫傷等傷害。
三、案經丙○○、劉貴文訴由臺灣臺中地方法院檢察署檢察官偵
    查起訴。
    理    由
甲、被告丁○○、戊○○、己○○有罪部分：
一、訊據被告己○○、戊○○及丁○○均矢口否認有何公訴人所
    指之上開傷害犯行，被告己○○辯稱：伊沒有打丙○○，丙○○應該是自行跌導受傷，也沒有持物品追打劉貴文云云；
    被告丁○○則辯稱：伊沒有毆打丙○○，也沒有拿含甲苯的
    液體潑向劉貴文，劉貴文來萬國汽車修配廠時，伊手上正好
    拿擦拭雙面膠用的松香水在擦拭汽車的車身，因為劉貴文出
    手推伊並打中伊的手，導致松香水不慎被潑灑出來，並噴到
    劉貴文的手部及眼部云云；被告戊○○則辯稱：伊在工廠裡
    面聽到外面有喧嘩聲，出來察看，發現劉貴文糾眾前來與父
    親己○○大聲爭執，為了維護父親己○○的安危，才會順手
    拿起工廠裡面的棍子來正當防衛，況且伊也沒有打到劉貴文
    云云。經查：
  （一）前開犯罪事實一即被告己○○、丁○○共同毆打告訴人
        丙○○部分：
    １、被告己○○、丁○○如何共同毆打告訴人丙○○，致其
        受有頭臉部挫傷合併腦震盪、胸部挫傷等傷害之事實，
        業據告訴人丙○○指證歷歷，而其所述與被告己○○發
        生爭執之起因為：「我於94年 7月18日16時10分許，在
        石岡鄉○○路921之5號我工廠旁撿拾厚紙板，不知何故
        就遭己○○無故毆打頭部5、6下，我感到莫名其妙就問
        己○○為何打我，他回說：為何你要將垃圾丟到我的地
        方‧‧‧」等語（見1199號偵查卷第 6頁），核與被告
        己○○所自承之情節係：「94年 7月18日下午3、4點左
        右，當天颱風天休息，我在工廠看見對面丙○○將垃圾
        丟往隔壁空地，其隔壁空地所有權是我本人的，故我暫
        不理他。約半小時後見丙○○至我工廠後方廠房內察看
        ，該廠房是我新建的第二工廠，於是我便前往察看，見
        丙○○時，我告訴他：你是不是來探路的，你給我滾出
        去」等語（見同上偵查卷第17頁），無論係就時、地及
        爭執主題而言，均大致相符，堪信告訴人丙○○所指述
        糾紛之緣由，尚屬可採。
    ２、告訴人丙○○於94年7月18日4時30分許，身體確有受傷
        之事實，業經證人張淑英、詹顓駿、劉貴文於原審結證
        ：當天在「昶順汽車保修工廠」確實看到丙○○滿臉都
        是血等語明確，復有告訴人丙○○於當天至臺中縣東勢
        鎮農會附設農民醫院急診並經診斷有「頭臉部挫傷合併
        腦震盪、胸部挫傷」等傷勢之診斷證明書在卷可稽，核
        與告訴人丙○○指證：他們是打我的頭部、臉部等情節
        相符。則以雙方在緊接之時點確實曾發生爭執，且被告
        己○○亦坦認：當天告訴人丙○○跑很快，伊確實有在
        後面追告訴人丙○○等語，再參諸告訴人丙○○較被告
        己○○年青力壯，如僅與被告己○○ 1人發生肢體衝突
        ，應不致處於劣勢，可見當時被告己○○、丁○○應有
        共同徒手毆傷告訴人丙○○之情事，否則告訴人丙○○
        實無如此急切地想要跑離現場之必要。
 　 ３、被告己○○雖辯稱：告訴人丙○○的傷勢是因為跑給伊
        追，結果自行跌倒所致云云。惟查，告訴人丙○○於案
        發前已因車禍意外事件而受有創傷性椎間盤突出致脊髓
        損傷，手術後截至94年 6月27日鑑定結果，尚遺存左上
        肢、左下肢麻痺，手功能完全喪失，需用手杖輔助行走
        ，且頸椎活動顯著運動障礙等情，有行政院衛生署豐原
        醫院94年4月 8日、5月28日診斷證明書、臺中榮民總醫
        院復健科94年 6月27日鑑定書在卷可稽，顯見告訴人丙○○當時行走即有所不便，果非其確實已遭被告己○○
        、丁○○共同毆打，豈有情急而不顧其行動不便，奮力
        想要逃跑之理，益見告訴人丙○○指訴遭被告己○○、
        丁○○共同毆打成傷，應係真實。
    ４、告訴人丙○○雖一再指稱，被告己○○、丁○○此部分
        之傷害犯行已屬殺人未遂罪或重傷害罪云云。惟查，被
        告己○○、丁○○係徒手毆打告訴人丙○○，雖告訴人
        丙○○因而受有頭臉部、胸部之傷害，惟該等傷勢皆為
        挫傷，被告己○○、丁○○既非以刀械器具攻擊告訴人
        丙○○，且傷勢亦非屬致命之傷，難認被告己○○、丁○○下手時具有殺人之故意。再者，告訴人丙○○於案
        發後固經行政院衛生署豐原醫院診斷結果，認其因該次
        外傷導致頸椎損傷惡化、四肢癱瘓等情，固有該院94年
        8月23日、94年11月1日、95年1月21日之診斷證明書、9
        5年1月21日之勞工保險殘廢診斷書在卷可憑。惟查，告
        訴人丙○○早於94年4月 8日、5月28日經行政院衛生署
        豐原醫院診斷，認定有四肢癱瘓之情形，有各該診斷證
        明書可資佐憑；且截至94年 6月27日仍遺存有左上肢、
        左下肢麻痺，手功能完全喪失，需用手杖輔助行走等情
        ，亦有臺中榮民總醫院復健科94年 6月27日之鑑定書在
        卷可稽，然告訴人丙○○於本件案發後經診斷係頭臉部
        挫傷合併腦震盪、胸部挫傷，業如前述，顯見其本次傷
        勢並未及於頸椎脊髓部分，遑論因而導致四肢癱瘓之可
        能。況本件告訴人丙○○於原審法院審理期間，經被告
        丁○○等人近距離拍攝其居家生活錄影帶，提出原審當
        庭勘驗結果，顯示告訴人丙○○目前雖仍須借助單枝柺
        杖行走，惟已可以自行開車接送子女上下學，進入巷道
        倒車、停車亦尚屬自如，有勘驗結果載明審判筆錄可查
        （見原審卷第 143頁），果告訴人丙○○確實已完全四
        肢癱瘓，當無法獨自藉助輔具行走甚至開車，殊難僅以
        特定時期之診斷，即認定告訴人丙○○除前揭車禍已致
        之重傷害外，尚有因被告己○○、丁○○之毆打而再受
        有其他之重傷害。
  （二）就前開犯罪事實二即被告己○○、丁○○、戊○○共同
        傷害告訴人劉貴文部分：
    １、被告丁○○如何拿含有甲苯之液體往告訴人劉貴文臉部
        、胸部潑灑；被告己○○及戊○○如何持鐵棒、木棍等
        物從後方追打告訴人劉貴文；丁○○趁告訴人劉貴文以
        清水沖洗遭潑及之眼部時，如何徒手毆打告訴人劉貴文
        之背部，致告訴人劉貴文受有左眼化學性灼傷、上肢及
        背部挫傷等傷害之事實，業據告訴人劉貴文指證甚詳，
        核與案發當時亦在場之證人丙○○於原審結證：「（問
        ：劉貴文受傷的部分，你是否有看到事情發生經過？）
        再來就是丁○○拿甲苯潑我哥，我在對面看到，接著己○○、戊○○就從住家出來，己○○是拿榔頭，戊○○
        拿鐵棒，就追著我哥哥揮著鐵棒，說『誰再過來就讓誰
        死』，他們就從萬國追著我哥打回昶順，我哥在那邊沖
        洗，己○○就從後面用拳頭打他‧‧‧」等語；證人張
        淑英於原審結稱：「我在『昶順汽車保修工廠』看到丙○○滿臉都是血，他說他被對面「萬國修配廠」的人打
        ，之前這些人我沒有看到，那天我看到有一個禿頭的丁○○拿著一桶東西及一個杯子，他是一手拿桶子，一手
        拿杯子，一直潑劉貴文，比較年輕的戊○○拿鐵棍，另
        外一個年紀比較大的己○○拿鐵鎚，從對面的萬國修配
        廠追打劉貴文到『昶順汽車保修工廠』，那時候劉貴文
        眼睛都紅了，不知道被潑到什麼，我就趕緊幫他沖洗，
        在沖洗的時候，己○○還從背後徒手打了劉貴文，打了
        幾下我沒有注意到」「警察來時，劉貴文有質問己○○
        為何要打丙○○，己○○說因為丙○○亂丟垃圾，所以
        才打他，劉貴文問了很多事情，不知道是何事，己○○
        答不出來，就又用手打劉貴文，劉貴文用手去擋，所以
        劉貴文的手可能有受傷」等語；證人詹顓駿在原審證稱
        ：「我是劉貴文的表弟，當天是丙○○打電話給我說他
        在工廠被人打，叫我下去他『昶順汽車保修工廠』那邊
        幫忙，因為工廠只剩下他一個人，丙○○也有打電話給
        劉貴文，所以我就到劉貴文他家會合，當時只有我們二
        個人，劉貴文的父親開另外壹台車到昶順去，我到的時
        候沒有其他人在現場，只有我、劉貴文和他們的父親，
        當時只有我們三個人到現場，我看到丙○○滿臉都是血
        ，那時我先問他為何被打，他就說被萬國的人打，我舅
        舅（丙○○之父親）和劉貴文先去萬國，我就在後面跟
        著去，大概差了3、4步，去到那邊我舅舅和劉貴文就問
        萬國那邊的人為何要打丙○○，那時在萬國只有丁○○
        在外面，其他人在屋內，丁○○他就說他不知道，我們
        一直問他們為何要打人，之後己○○就跑出來，我們就
        又問他為何打人，他本來都沒有回答，後來己○○就冒
        出一句『他（丙○○）就是欠打，不然你們是要怎樣』
        ，戊○○就從屋內出來在門邊順手拿了一根鐵條說『誰
        敢靠近，就要讓誰死』，再來就是丁○○拿著甲苯開始
        潑劉貴文，我和我舅舅在那邊勸架，在擋這二個人，後
        來丁○○就一直追劉貴文，追到路中央，還說要燒給劉
        貴文死，一邊追，一邊潑，因為我看到劉貴文被甲苯潑
        到，我靠近他叫他趕緊去沖水，他的眼睛及身體都被潑
        到了」等語大致相符。
    ２、告訴人劉貴文於案發當天確實受有左眼化學性灼傷、上
        肢及背部挫傷等傷害而急診就醫，有台中縣東勢鎮農會
        附設農民醫院94年 7月18日診斷證明書在卷可稽。則依
        告訴人劉貴文之上開傷勢與證人前開證述情節互相勾稽
        ，堪信證人丙○○、張淑英、詹顓駿等人所證述內容應
        屬實在，是告訴人劉貴文此部分指述情節應與事實相符
        ，堪予採信。被告己○○、丁○○、戊○○雖均辯稱：
        此乃證人自行先套好招云云，惟勾串之虛偽證言，經由
        相互隔離之交互詰問，通常皆可顯露不相符合之處，然
        證人張淑英、詹顓俊係經原審隔離後行交互詰問，就主
        要之相關情節仍均為大致相同之描述，衡情確係陳述其
        當時之見聞，並無勾串之情事，是被告所辯，顯屬無稽
        而不足採信。
    ３、被告丁○○雖辯稱：當時手中所持用的是擦拭雙面膠用
        的松香水而非甲苯云云。查本案固因未能當場取證，就
        被告丁○○潑向告訴人劉貴文之液體物質進行鑑定，惟
        被告丁○○潑灑之物品應係含有甲苯乙節，業具證人詹
        顓駿於原審結稱：我一直都在從事專業汽車烤漆工作，
        所以很清楚汽車修配廠內會有松香水作為烤漆或噴漆的
        溶劑（用作調和使用），而且當天確實有聞到甲苯的味
        道，用手去觸摸發現應該是甲苯，才會叫告訴人劉貴文
        趕緊用清水沖洗，因為那些東西碰到皮膚會導致皮膚受
        有化學性灼傷等語明確。又松香水主要係用以稀釋油漆
        ，其主要成分是甲苯，而甲苯係屬具高度揮發性的刺激
        物質，吸入過量甲苯將遭致反胃、頭暈及嘔吐等不適症
        狀，若是不小心碰觸到皮膚，尤其是長期或重複性地與
        皮膚接觸，亦會造成紅腫發炎、灼傷及皮膚炎現象，此
        屬一般生活常識，且有毒藥物防制諮詢中心之毒資訊站
        期刊資料在卷可考（見94年度發查字第2641號卷第10至
        12頁），顯見證人詹顓駿所述應與事實相符。況無論被
        告丁○○所持用之物品係何種化學物質，皆已因潑灑至
        告訴人劉貴文之臉部、身體部位而致傷，業如前述，自
        不容被告丁○○以前詞卸責。至被告丁○○又辯稱：是
        告訴人劉貴文推伊導致手上擦雙面膠用的松香水罐子掉
        下來才潑到告訴人劉貴文云云。惟被告丁○○確實係一
        手提著一個塑膠的容器，一手拿著小鐵罐，一邊倒，一
        邊潑等情，業據證人詹顓駿結證屬實，且證人張淑英亦
        具結證稱：那天我看到有一個禿頭的丁○○拿著一桶東
        西及一個杯子，他是一手拿桶子，一手拿杯子一直潑劉
        貴文等語明確，二者互核相符，且被告丁○○之身體特
        徵確實與證人張淑英所描述之禿頭情節相符，堪信屬實
        ，是被告丁○○此項辯詞，亦難採信。
    ４、被告己○○另辯稱：伊沒有再趁告訴人劉貴文沖洗眼睛
        時從背後打告訴人劉貴文，況且依告訴人方面所述，伊
        當時手上有拿鐵棍之類的物品，何以不乾脆用該等武器
        攻擊告訴人劉貴文而僅徒手毆擊云云。惟即便前一刻尚
        持有可供作傷害他人之物品，亦不代表下一刻即非使用
        該等物品以攻擊他人，此應屬日常生活上甚明之事理，
        被告丁○○此項所辯，本難執為有利被告之認定。況此
        部分亦據當場在旁為告訴人劉貴文以清水沖洗眼睛之證
        人張淑英到庭結證稱：「在沖洗的時候，己○○還從背
        後徒手打了劉貴文，打了幾下，我沒有注意到」等語明
        確，是被告己○○所辯，當不足為採。
    ５、被告戊○○雖辯稱：伊當時是看到對方有很多人很兇地
        在與其父親己○○吵架，怕起糾紛而隨手拿起工廠內的
        木棍自衛，也沒有帶木棍追到告訴人丙○○、劉貴文在
        對面的修配廠云云。惟正當防衛之要件必須是針對現在
        、立即之侵害，始得援引主張，僅見他人口角紛爭，實
        無何主張正當防衛之餘地，況被告戊○○身材魁梧高大
        ，在前開口角爭執中，自難認有何得以主張以木棍自衛
        而阻卻其行為之違法性可言，所辯自難以解免其共同傷
        害告訴人劉貴文之犯行。
    ６、被告丁○○、己○○、戊○○雖分別有持甲苯潑灑告訴
        人或持棍棒追打、徒手自背後毆打告訴人劉貴文，惟其
        等在時間及地點均極為密接之情形下而為前開行為，三
        人間顯然有犯意聯絡及行為之分擔，應屬共同正犯無疑
        。
  （三）被告於本院雖聲請證人即被告戊○○之配偶乙○○到庭
        證述：當日是颱風天我跟小孩在家裡休息，大約下午 4
        點多時，我家裡外面發生嚴重的爭吵聲，係因為我公公
        以為丙○○要偷東西，所以起爭執，我的小孩嚇哭了，
        我將小孩交給我婆婆，就出去外面察看，我看到包括丙○○在內有 4個男人跟我公公發生爭吵，我先生叫我去
        報警，我就打電話到石岡派出所報案，那 4個人大聲的
        爭吵，我先生情急之下撿了旁邊的木棍要保護我們，之
        後他們看到我先生撿起木棍就跑回去他們的工廠，現場
        並沒有發生任何的打鬥情形，我先生拿起木棍只是要保
        護我們，沒有任何動作，當時被告丁○○係在其工廠作
        噴漆的工作，該 4個人跑回去對面的工廠時，我公公己○○怕二廠有東西遺失，有過去二廠察看，我先生跟我
        在家裡面，我叔叔一樣在工作，我全程都有目睹，丙○○是走路離開一廠的等語（見本院卷第81至83頁）。惟
        證人乙○○先稱與被告己○○爭吵的 4名男子包括告訴
        人丙○○，該 4人見被告戊○○撿起木棍就跑回去等語
        ，其後竟稱告訴人丙○○係走路離開，則證人乙○○就
        告訴人丙○○如何離去之陳述，前後已有不符，是否確
        有見聞全部事發經過，令人存疑。又告訴人丙○○於第
        1 次衝突後，即回其工廠，其後方由告訴人劉貴文與其
        父親及證人詹顓駿至對面被告等之廠房質問，告訴人丙○○站則在自己工廠旁的電線桿邊，適證人張淑英騎機
        車經過，停下來詢問告訴人丙○○為何頭臉有血，證人
        詹顓駿到告訴人丙○○之工廠時，沒有見到張淑英，從
        被告等之工廠被追回告訴人丙○○之工廠時，才看到張
        淑英站在丙○○旁邊等情，業據證人丙○○、詹顓駿、
        張淑英於原審證述明確（見原審卷第66、70、71、75頁
        ），即便被告己○○、丁○○、戊○○於警詢指稱約有
        5 人到其工廠咆哮，亦僅指出係告訴人丙○○之兄（指
        劉貴文）及其父親，均未言及告訴人丙○○有隨同劉貴
        文再前往其工廠，益證告訴人丙○○稱劉貴文等人前往
        被告等之工廠時，其係站在自己工廠旁的電線桿邊等情
        ，應屬真實，而證人乙○○竟稱前來爭吵的 4人亦包括
        告訴人丙○○，核與事實不符，其所證應係意在迴護被
        告等人，自難採信。再者，與告訴人劉貴文同往被告等
        之工廠理論者，共有 4人，苟非遭到被告等人持械追打
        ，該 4人何須以跑的方式回到告訴人丙○○之工廠，益
        見告訴人劉貴文指訴被告等人有持械追打至其工廠等情
        ，應屬真實。
  （四）綜上所述，本件被告己○○、丁○○及戊○○三人確有
        如犯罪事實一、二所述之傷害告訴人丙○○、劉貴文等
        行為之事證已臻明確，其所辯均係畏罪卸責之詞，無可
        採信，犯行均洵堪認定，應依法論罪科刑。
二、被告行為後，94年2月2日修正公布之刑法，業於95年7月1日
    施行，應依刑法第2條第1項之規定比較應適用之法律如下：
    (一)論罪量刑方面：(1)比較原則：應就罪刑有關之共犯、未遂
    犯、想像競合犯、牽連犯、連續犯、結合犯、以及各種加重
    原因（如累犯加重等）、各種減輕原因（如自首減輕等）暨
    其他法定加減原因（如身分加減）與加減例等一切情形，綜
    其全部罪刑之結果而為比較（最高法院95年第 8次刑事庭會
    議決議參照）。(2)修正刑法第33條第 5款規定：「罰金：新
    臺幣一千元以上，以百元計算之」，且增訂刑法施行法第 1
    條之 1規定：「中華民國九十四年一月七日刑法修正施行後
    ，刑法分則編所定罰金之貨幣單位為新臺幣。九十四年一月
    七日刑法修正時，刑法分則編未修正之條文定有罰金者，自
    九十四年一月七日刑法修正施行後，就其所定數額提高為三
    十倍。但七十二年六月二十六日至九十四年一月七日新增或
    修正之條文，就其所定數額提高為三倍」，經比較修正前刑
    法第33條第5款、罰金罰鍰提高標準條例第1條前段、現行法
    規所定貨幣單位折算新臺幣標準第 2條等規定之適用結果，
    有關刑法第277條第1項法定刑罰金部分之最高額固均相同，
    惟最低額於修正前為銀元10元即新臺幣30元；修正後則為新
    臺幣 1千元，是此部分自以修正前之法律較有利於行為人。
    (3)修正刑法第28條既限縮共同正犯之參與類型，自較有利於
    行為人。(4)修正前刑法第51條第 5款規定數罪併罰定其應執
    行者：「宣告多數有期徒刑者，於各刑中之最長期以上，各
    刑合併之刑期以下，定其刑期。但不得逾二十年」，修正刑
    法第51條第 5款則規定：「宣告多數有期徒刑者，於各刑中
    之最長期以上，各刑合併之刑期以下，定其刑期。但不得逾
    三十年」，自以修正前不得逾20年之法律較有利於行為人。
    (5)本件被告己○○、丁○○、戊○○已共同實行犯罪行為，
    無論依修正前、後之規定，均應論以共犯，則綜合比較結果
    ，修正之法律未較有利於行為人，有關罪刑部分自應全部適
    用修正前之法律。(二)非關罪刑之裁量權行使部分：依修正前
    刑法第41條第1項前段及刪除前罰金罰鍰提高標準條例第2條
    規定，關於易科罰金之折算標準為銀元 100元、200元、300
    元，而修正後刑法第41條第 1項前段規定之折算標準為新臺
    幣1000元、2000元、3000元，自以適用修正前刑法第41條第
    1項前段、刪除前罰金罰鍰提高標準條例第2條之規定，諭知
    以銀元300元即新臺幣900元折算 1日為易科罰金之折算標準
    ，對行為人較為有利。又修正前刑法第41條第 2項規定併合
    處罰之數罪，均有得易科罰金之情形，其應執行之刑逾 6月
    者，亦可適用易科罰金之轉向處分，惟修正後刑法第41條第
    2項則限於應執行刑未逾6月者，方得適用，自亦以修正前之
    規定較有利於行為人。
三、核被告己○○、丁○○、戊○○所為，係各犯刑法第 277條
    第1項之傷害罪。被告己○○、丁○○2人共同毆打告訴人丙○○部分；被告己○○、丁○○、戊○○ 3人共同傷害告訴
    人劉貴文部分，分別具有犯意聯絡及行為分擔，各為共同正
    犯。被告己○○、告丁○○共同毆打告訴人丙○○之犯行，
    及另與被告戊○○共同傷害告訴人劉貴文之犯行間，所侵害
    之法益個別，犯意復有所不同，自均應分論併罰。
四、原審因認被告己○○、丁○○、戊○○之罪證明確，適用刑
    法第2條第1項，修正前刑法第28條，刑法第277條第1項，修
    正前刑法第41條第1項前段、第2項、第51條第 5款、罰金罰
    鍰提高標準條例第 1條前段、修正刪除前罰金罰鍰提高標準
    條例第 2條、刑法施行法第1條之1等規定，並審酌被告己○○、丁○○僅因細故即出手毆打案發前因車禍受有頸脊椎損
    傷、行動不便之告訴人丙○○；另被告丁○○復手持具有傷
    害人身體性質之含有甲苯液體潑灑人體較為脆弱之眼睛部位
    ，致告訴人劉貴文因而眼睛受有化學性灼傷之傷害，且被告
    己○○、戊○○並持具有殺傷力之長鐵棍或木棒毆擊手無寸
    鐵之告訴人劉貴文致傷，顯見其等均惡性匪淺，且犯後 3人
    不但矯飾卸責，而被告戊○○甚至於原審庭訊時數度不理會
    法庭審理程序之進行，逕自在被告席上閉目養神，甚且在告
    訴人丙○○陳述其遭毆打之事實時，刻意斜斜面對告訴人丙○○而坐，復雙眼直視正在進行陳述之告訴人丙○○，經其
    餘 2名被告制止方正身而坐，顯然犯後毫無悔意，態度極為
    惡劣，並斟酌告訴人丙○○、劉貴文之傷勢，以及目前雙方
    尚未能達成民事上和解等一切情狀，分別量處被告己○○、
    丁○○所犯 2罪均各有期徒刑5月、4月，皆定應執行刑為有
    期徒刑8月；被告戊○○則量處有期徒刑5月，並均就宣告刑
    及應執行刑諭知易科罰金之折算標準，核其認事用法均無違
    誤，量刑亦屬妥適，應予維持。被告己○○、丁○○、戊○○上訴否認犯罪，均無理由；另檢察官依告訴人丙○○之請
    求，以被告己○○、丁○○、戊○○所為已使告訴人受重傷
    害且原審量刑太輕，提起上訴，惟被告己○○、丁○○、戊○○所為尚不構成重傷害罪，業如前述，且原審已審酌被告
    己○○、丁○○、戊○○犯罪之一切情狀，量刑妥適，檢察
    官之上訴亦無理由，均應予以駁回。
乙、被告丙○○無罪部分：
一、公訴意旨略以：被告丙○○於94年 7月18日16時許，在台中
    縣石岡鄉○○路921之5號「昶順汽車保修工廠」附近相遇，
    因細故發生口角而起爭執，被告丙○○竟基於傷害他人身體
    之犯意，出手毆打告訴人己○○，致告訴人己○○當場受有
    右側頰黏膜之開放性傷口、右腋下瘀挫傷等傷害，因認被告
    丙○○涉犯刑法第277條第1項之傷害罪嫌等語。
二、按犯罪事實應依證據認定之，無證據不得認定犯罪事實；又
    不能證明被告犯罪或其行為不罰者，應諭知無罪之判決，刑
    事訴訟法第154條第2項第301條第1項分別定有明文。又所
    謂認定犯罪事實之證據，係指足以認定被告確有犯罪行為之
    積極證據而言，該項證據自須適合於被告犯罪事實之認定，
    始得採為斷罪之資料；且如未能發現相當確實證據，或證據
    不足以證明，自不能以推測或擬制之方法，以為裁判之基礎
    ；而認定犯罪事實所憑之證據，雖不以直接證據為限，間接
    證據亦包括在內，然而無論直接證據或間接證據，其為訴訟
    上之證明，須於通常一般人均不致有所懷疑，而得確信其為
    真實之程度者，始得據為有罪之認定，倘其證明尚未達到此
    一程度，而有合理之懷疑存在時，即難遽採為不利被告之認
    定（最高法院76年台上字第4986號判例參照）。另刑事訴訟
    法第161條第1項規定：檢察官就被告犯罪事實，應負舉證責
    任，並指出證明之方法。因此，檢察官對於起訴之犯罪事實
    ，應負提出證據及說服之實質舉證責任。倘其所提出之證據
    ，不足為被告有罪之積極證明，或其指出證明之方法，無從
    說服法院以形成被告有罪之心證，基於無罪推定之原則，自
    應為被告無罪判決之諭知。
三、公訴意旨認被告丙○○涉犯前開傷害告訴人己○○之犯行，
    無非係以告訴人己○○之指述及其所提出之診斷證明書為主
    要論據。惟訊據被告丙○○堅決否認有何公訴人所指傷害告
    訴人己○○之犯行，辯稱：我當時已經要靠柺杖走路，怎麼
    去打他，當時我是看到厚紙板塞住排水管，在那邊拿起來，
    己○○就莫名其妙打過來等語；選任辯護人則為被告丙○○
    辯稱：告訴人己○○所提出之驗傷單內容與其所指陳之事實
    不符，蓋告訴人己○○說其背部被打，但是驗傷單所記載之
    傷勢是右頰、右腋下，且告訴人己○○在95年 3月30日之偵
    查筆錄中亦承認其所受之傷害是跌倒所致，堪認被告丙○○
    並無任何毆打告訴人己○○成傷之行為等語。經查：
  （一）告訴人己○○固一再指稱係遭被告丙○○以柺杖毆打背
        部云云，惟依據卷附告訴人己○○所提出之衛生署豐原
        醫院94年 7月19日出具之診斷證明書，其上載明告訴人
        己○○於94年 7月18日到院急診，診斷傷勢為：「左側
        頰黏膜之開放性傷口、右腋下瘀挫傷」等情，其中並未
        記載任何與背部相關之傷勢。果被告丙○○有用柺杖敲
        擊告訴人己○○之背部，以一般柺杖之質地，豈有不留
        下任何傷勢之可能？本件相互勾稽告訴人己○○所指述
        之傷勢位置，以及現存之驗傷單記載內容，顯有不相符
        合之處。另告訴人己○○雖又稱：被告丙○○拿木杖打
        伊背部，他跑得很快云云，惟被告丙○○於案發前即因
        車禍而受有創傷性椎間盤突出致脊髓損傷，手術後截至
        94年 6月27日鑑定結果，尚遺存左上肢、左下肢麻痺，
        手功能完全喪失，需用手杖輔助行走，且頸椎活動顯著
        運動障礙等情，有行政院衛生署豐原醫院94年4月8日、
        5月28日診斷證明書、臺中榮民總醫院復健科94年6月27
        日鑑定書在卷可稽，則以被告丙○○當時之生理狀態，
        竟能「跑得很快」，並且「以柺杖毆打告訴人己○○之
        背部」，實屬匪夷所思。是告訴人己○○指述遭被告丙○○以柺杖毆傷背部之情節，顯缺乏相關事證足資佐憑
        ，難認其指述內容可採。
  （二）告訴人己○○歷次指述遭被告丙○○毆打情節如下：(1)
        於94年12月23日警詢係稱：「‧‧‧見丙○○自行跌倒
        ，當時我心急也跌倒，他（丙○○）再爬起來又跑，我
        也爬起來再追，快到其工廠旁時，丙○○又跌倒一次，
        我也心急又跌倒一次（因該地點上整地中，故有鐵線木
        塊等雜物），丙○○爬起來就跑到他工廠內，因我不知
        他工廠內有多少人，故不再追而回對面自己工廠‧‧‧
        」等語（見1199號偵查卷第17至18頁）；(2)於95年 2月
        14日偵查時指稱：「是丙○○先到我的新工廠內（就在
        他們工廠後面），他東張西望，我就過去，問他是否要
        偷東西，他不理我，我就大聲，我就趕他走，他就慢慢
        走出來了，我看他走出來，我就走了，我走了幾步，他
        拿了他的木杖打我的背面，傷勢如診斷證明書，他跑得
        很快。我被打後就倒下來，我站起來後，他跑回家路上
        ，他自己就跌倒 2次。他跑回工廠內，我就回到自己的
        工廠看電視‧‧‧」等語（見同上偵查卷第45頁）；(3)
        於95年3月30日偵查時指稱：「‧‧‧當時我看到他（
        丙○○）在我的工廠，我要他出來，他瞪我，我看著他
        走出來，我就背對他要走回去，走了約4、5步，他拿了
        棍子敲我的背部一下，後來發現是他手上的柺杖，我當
        時痛的蹲下去，他就跑了，等我起來就去追他，他跌倒
        ，我也跌倒，他跑到他的工廠去，後來我有去省立豐原
        醫院看醫生，我的背部和嘴角受傷」「（檢察官問：你
        所提出的驗傷證明是否是丙○○打你的傷？）是，他是
        敲我的背部，診斷書上的其他傷勢，是我在追他時跌倒
        的」等語（見同上偵查卷第57至58頁）；(4)於原審95年
        11月28日指證：「（檢察官問：當天為何跑去昶順？）
        我有兩間工廠，除了萬國之外，還有一家也是叫萬國（
        二廠）在昶順後面，因為我看到二廠那邊有人，我才過
        去，之前不認識丙○○，我問他在那邊作何事，他眼睛
        瞪的大大的不理我，我說我喊了 3次，你再不應聲，我
        就要敲人了，他不理我，我看到他走出來，我就回頭走
        了6、7步，他就用枴杖敲我的背，敲了一下，他就跑了
        ，我痛得蹲下去，想要去推他，但因為地上很滑我就跌
        倒了，我也看到他有跌倒，我起來要追他，地上很滑我
        又跌到，他也是，我爬起來要追他，他就跑回他的工廠
        ，因為我穿拖鞋所以我追不上他，我追到昶順門口，他
        就進去了，當時跌倒時我的嘴角、額頭都有稍微的受傷
        ‧‧‧」等語（見原審卷第 119頁）。(5)綜合以上告訴
        人己○○指述之情節，在在自承身上的傷勢（即診斷書
        所記載之傷勢）是因為在追被告丙○○時，二度跌倒所
        致，此部分核與其係受有左頰、右腋下之情節大致相符
        ，是該等傷勢自難認係遭被告丙○○毆打所致。
  （三）綜上所述，告訴人己○○指述被告丙○○有持柺杖毆打
        伊成傷之行為，實乏相當之事證足資佐憑，難認為真實
        。則本件公訴人所舉之證據，既未達一般人均不致有所
        懷疑，而得確信被告丙○○有傷害行為之真實程度，無
        從說服本院以形成被告丙○○有罪之心證；且本院在得
        依或應依職權調查證據之範圍內，復查無其他積極證據
        足以證明被告丙○○確有公訴意旨所指傷害之犯行，是
        本件要屬不能證明被告丙○○犯罪，原審因而為被告丙○○無罪之諭知，並無不合，檢察官依告訴人己○○之
        請求，上訴指摘原判決不當，為無理由，應予駁回。
丙、據上論斷，應依刑事訴訟法第368條，判決如主文。
本案經檢察官甲○○到庭執行職務。
中　　華　　民　　國　　96　　年　　5 　　月　　9 　　日
            刑事第六庭    審判長法　官  李  文  雄
                                法　官  林  靜  芬
                                法　官  張  恩  賜
上開正本證明與原本無異。
不得上訴。
                                書記官  陳　如　慧
中　　華　　民　　國　　96　　年　　5　　 月　　10　　日
附錄論罪科刑法條
刑法第277條第1項：
傷害人之身體或健康者，處三年以下有期徒刑、拘役或一千元以
下罰金。
